【裁判字號】    98,交訴,6
【裁判日期】    990106
【裁判案由】    過失致死
【裁判全文】
臺灣澎湖地方法院刑事判決               98年度交訴字第6號
公  訴  人  臺灣澎湖地方法院檢察署檢察官
被      告  甲○○
選任辯護人  馬陳棠律師
上列被告因過失致死案件，經檢察官聲請簡易判決處刑（98年度
偵字第292號），本院馬公簡易庭認不宜以簡易判決處刑，移送
本院刑事庭改依通常程序審理，判決如下：
    主    文
甲○○無罪。
    理    由
一、聲請簡易判決處刑意旨略以：被告甲○○於民國98年2月2日
    下午4時30分許，騎乘車號WYF—510號輕機車，沿澎湖縣澎
    25號道路自南向北方向行駛，途經鎖港里1377號前，本應注
    意車前狀況，並隨時採取必要之安全措施之規定，而依當時
    情形，又無不能注意之情形，竟疏於注意，撞及沿前揭道路
    自北向南方向逆向行駛、由被害人蔡明進所騎乘之自行車，
    致蔡明進人車倒地，頭部右側太陽穴附近撞擊地面，受有挫
    傷，待同日下午5時30分許，蔡明進因頭部疼痛難耐送醫急
    救，始發覺渠因前揭撞擊受有頭部挫傷、顱內出血等傷害，
    經開刀救治，仍未回復知覺，延至98年4月14日夜間7時許，
    仍告不治死亡，因認被告涉有刑法第276條第1項之過失致人
    於死罪嫌。
二、按犯罪事實應依證據認定之，無證據不得認定犯罪事實；不
    能證明被告犯罪者，應諭知無罪之判決，刑事訴訟法第154
    條第2項、第301條第1項分別定有明文。次按事實之認定，
    應憑證據，如未能發現相當證據，或證據不足以證明，自不
    能以推測或擬制之方法，以為裁判基礎。且刑事訴訟上證明
    之資料，無論其為直接證據或間接證據，均須達於通常一般
    人均不致於有所懷疑，而得確信其為真實之程度，始得據為
    有罪之認定，若其關於被告是否犯罪之證明未能達此程度，
    而有合理性懷疑之存在，致使無從形成有罪之確信，即不得
    遽為不利於被告之認定。又依刑事訴訟法第161條第1項規定
    ：檢察官就被告犯罪事實，應負舉證責任，並指出證明之方
    法。因此，檢察官對於起訴之犯罪事實，應負提出證據及說
    服之實質舉證責任。倘其所提出之證據，不足為被告有罪之
    積極證明，或其指出證明之方法，無從說服法院以形成被告
    有罪之心證，基於無罪推定之原則，自應為被告無罪判決之
    諭知（最高法院40年台上字第86號、76年台上字第4986 號
    、92年台上字第128號判例要旨參照）。再按刑法上之過失
    ，係指對於構成犯罪之事實，按其情節，應注意並能注意而
    不注意而言；若事出突然，依當時情形，不能注意時，縱有
    結果發生，仍不得令負過失責任（最高法院87年度台上字第
    2457號判決要旨參照）。復按刑法上之過失行為與結果間，
    在客觀上需有相當因果關係始得成立；而所謂相當因果關係
    ，係指依經驗法則，綜合行為當時所存在之一切事實，為客
    觀之事後審查，認為在一般情形下，有此環境、有此行為之
    同一條件，均可發生同一之結果者，則該條件即為發生結果
    之相當條件，行為與結果即有相當之因果關係。反之，若在
    一般情形下，有此同一條件存在，而依客觀之審查，認為不
    必皆發生此結果者，則該條件與結果並不相當，不過為偶然
    之事實而已，其行為與結果間即無相當因果關係（最高法院
    76年度台上字第192號判例參照）。
三、公訴人認被告涉犯上開罪嫌，無非以被告之供述，道路交通
    事故現場圖、澎湖縣政府警察局馬公分局員警工作紀錄簿、
    現場照片、臺灣澎湖地方法院檢察署檢驗報告書、相驗屍體
    證明書、勘驗筆錄、三軍總醫院澎湖分院蔡明進病歷等件為
    其主要論據。
四、訊據被告堅決否認有何過失致死之犯行，辯稱：案發當時，
    被害人逆向騎乘自行車，伊閃避不及，才會與被害人發生碰
    撞，但伊並無過失；又被害人係因舊傷，且術後照顧不週，
    導致死亡，與本件車禍並無因果關係等語。經查：
  (一)被告於前揭時間騎乘車號WYF—510號機車，沿澎湖縣澎25
    號道路自南向北方向行駛，途經鎖港里1377號前，撞及適於
    該道路自北向南方向逆向行駛、由被害人蔡明進所騎乘之自
    行車，致蔡明進人車倒地，頭部右側太陽穴附近撞擊地面，
    受有挫傷，待同日下午5時30分許，蔡明進因頭部疼痛難耐
    送醫急救，經開刀救治，延至98年4月14日夜間7時許，仍告
    不治死亡之事實，為被告所不爭執，並有相符之道路交通事
    故現場圖、澎湖縣政府警察局馬公分局員警工作紀錄簿、現
    場照片、臺灣澎湖地方法院檢察署檢驗報告書、相驗屍體證
    明書、勘驗筆錄、行政院衛生署立澎湖醫院（委託三軍總醫
    院經營）蔡明進病歷附卷可稽，上開事實，堪以認定。然本
    件被害人死亡事實之發生，是否係肇因於被告有應注意而未
    注意之過失，其間之因果關係如何，均應依積極證據認定，
    合先說明。
  (二)被告於警詢、偵查及本院審理時均陳稱：被害人係極重度身
    心障礙之人，案發當時逆向騎自行車，撞到伊所騎乘機車之
    後照鏡摔倒受傷，自伊發現被害人，到被害人撞上，時間只
    有幾秒鐘，伊事先無法預料，不及閃避等語，本院對照兩車
    車損及現場照片、道路交通事故現場圖之記載，認被告上開
    辯解，應堪採信。又該路段地面劃有分向限制線（即俗稱雙
    黃線），依道路交通標誌標線號誌設置規則第165條：「分
    向限制線，用以劃分路面成雙向車道，禁止車輛跨越行駛，
    並不得迴轉。」之規定，被告在遵循指示、於自己車道行向
    前進時，實難預料將有來車逆向侵入車道。又駕駛人雖然也
    須隨時注意車前狀況，惟本件被害人既係逆向騎乘自行車，
    此情是否已超出被告車前所能注意之範圍，即值考慮。公訴
    人僅以被告自承騎車撞及被害人，即認其有違背注意車前狀
    況義務，而未考量雙方車速互動因素等節，認被告有所過失
    ，即堪存疑。復佐以本件車禍經送臺灣省高屏澎區車輛行車
    事故鑑定委員會鑑定結果，認以被害人騎乘腳踏車於路口劃
    有分向限制線之路段，逆向行駛為肇事原因，被告騎乘輕機
    車直行閃避不及，並無肇事因素，有鑑定意見書附卷可稽（
    馬簡卷第32-34頁），是以，本件自無積極證據可認被告對
    於前開車禍之發生有何過失之情。
  (三)又被告於98年2月2日下午5時許，經送三軍總醫院澎湖分院
    急救，接受手術後，又於98年3月12日下午，經醫師認病情
    穩定，辦理出院手續後，轉往惠民醫院護理之家療養，嗣於
    98年4月14日夜間7時許，不治死亡，業據蔡明進之妹蔡月英
    供述在卷，並有行政院衛生署立澎湖醫院（委託三軍總醫院
    經營）蔡明進病歷附卷可稽，堪以認定。經本院向三軍總醫
    院澎湖分院，查詢被告死亡之結果與上開車禍碰撞，是否具
    有因果關係，該院急診內科據覆略以：病患急診到院前無生
    命跡象，經高級心臟救命術及心肺復甦術急救30分鐘以上仍
    無生命跡象，無法判定死因，亦無法判定是否與2月2日之受
    傷有關連；該院外科則回覆：病患為頭部外傷併顱內出血及
    呼吸衰竭，經系列手術及治療，恢復良好出院至護理之家，
    行後續復健及照料，其有氣管造留置，須經常性抽吸以維
    持氣道暢通及降低肺炎發生機率，依醫理研判，其病患死因
    或與之前所受外傷間接相關等語，業據該院以98年6月23日
    院三澎湖字第098000053 6號函及所附資料回覆在卷，是以
    ，本件亦難認定被告死亡之結果，與受上開車禍碰撞，具有
    相當因果關係。
五、綜上所述，系爭車禍系因被害人蔡明進逆向行駛，侵入被告
    車道，而發生碰撞，難認被告有何應注意、能注意、而不注
    意之過失行為；本件亦無積極證據證明被害人死亡之結果，
    與上開碰撞有相當因果關係，依法尚難令被告負過失致死罪
    責。公訴人所舉前開證據，尚不足使本院達於通常一般之人
    均不致有所懷疑，而得確信被告涉犯過失致人於死罪名為真
    實之程度，依罪證有疑利於被告之法則，即不得遽為不利被
    告之認定。此外，復查無其他積極證據足資認定被告有何公
    訴人所指之犯行，依法自應為被告無罪之諭知。
據上論斷，應依刑事訴訟法第301條第1項前段，判決如主文。
本案經檢察官陳顗安到庭執行職務。
中    華    民    國    99    年     1    月    6    日
                      交通法庭  法  官  李宛玲
以上正本證明與原本無異。
如不服本判決應於收受判決後10日內向本院提出上訴書狀，並應
敘述具體理由；其未敘述上訴理由者，應於上訴期間屆滿後20日
內向本院補提理由書（均須按他造當事人之人數附繕本）「切勿
逕送上級法院」。
中    華    民    國    99    年     1    月    6    日
                                書記官  莊茹茵

司法院資訊處製作；財團法人民間司法改革基金會備份。
